【裁判字號】    93,簡上,34
【裁判日期】    950214
【裁判案由】    拆屋還地
【裁判全文】
臺灣桃園地方法院民事判決              93年度簡上字第34號
上    訴    人  午○○
即附帶被上訴人
訴 訟 代 理 人  未○
被  上  訴  人  戊○○
即  附帶上訴人
上    訴    人  寅○○
上    一    人
訴 訟 代 理 人  壬○○
被  上  訴  人  己○○
上    一    人
訴 訟 代 理 人  丑○○
被  上  訴  人  甲○○（即丁○○之承受訴訟人）
                乙○○（即丁○○之承受訴訟人）
兼上  一    人
訴 訟 代 理 人  丙○○（即丁○○之承受訴訟人）
被  上  訴  人  辛○○
上    一    人
訴 訟 代 理 人  呂清瑞
被  上  訴  人  庚○○
                巳○○（即蔡烈鈞之承受訴訟人）
                辰○  （即蔡烈鈞之承受訴訟人）
上列當事人間請求拆屋還地事件，上訴人對於中華民國92年10月
13日本院中壢簡易庭90年壢簡字第1146號第一審判決提起上訴，
附帶上訴人並提起附帶上訴，於95年1 月24日辯論終結，本院判
決如下：
    主  文
上訴及附帶上訴均駁回。
第二審訴訟費用關於上訴部分，由兩造上訴人各自負擔，附帶上
訴部分，由附帶上訴人負擔。
    事  實
甲、上訴人即附帶被上訴人午○○方面：
壹、聲明：
一、原判決關於不利上訴人午○○部分廢棄。
二、被上訴人己○○應將坐落桃園縣龍潭鄉○○○段27之34地號
    土地如原判決附圖(一)所示A 部分，面積6 平方公尺土地之建
    物及地上物拆除，並將土地返還上訴人午○○；另自民國88
    年1 月25日起至返還上開土地之日止，按月給付上訴人午○○新台幣（下同）1,815 元。
三、被上訴人丙○○、乙○○、甲○○應自88年1 月25日起至返
    還占用坐落桃園縣龍潭鄉○○○段27之34地號土地如原判決
    附圖(一)所示B 部分，面積20平方公尺土地之日止，按月給付
    上訴人午○○6,050 元。（有關拆除建物及地上物部分，另
    於原法院90年度壢簡字第1146號、本院94年度簡抗字第18號
    裁定駁回之）
四、被上訴人寅○○應將坐落桃園縣龍潭鄉○○○段27之34地號
    土地如原判決附圖(一)所示C 部分，除原判決附圖(二)所示編號
    4 、3 、6 、10、9 、8 、7 連接線之區塊，面積15平方公
    尺土地以外，再將另面積7 平方公尺土地之建物及地上物拆
    除，並將土地返還上訴人午○○；另自88年1 月25日起至88
    年2 月28日止，按月給付上訴人午○○6,655 元，自88年3
    月1 日起至返還上開土地之日止，按月再給付上訴人午○○
    6,626 元。
五、被上訴人辛○○應自88年1 月25日起至返還占用坐落桃園縣
    龍潭鄉○○○段27之34地號土地如原判決附圖(一)所示D 部分
    ，面積22平方公尺土地之日止，按月給付上訴人午○○6,65
    5 元。（有關拆除建物及地上物部分，另於原法院90年度壢
    簡字第1146號、本院94年度簡抗字第18號裁定駁回之）
六、被上訴人辛○○應將坐落桃園縣龍潭鄉○○○段27之34地號
    土地如原判決附圖(一)所示E 部分，面積3 平方公尺土地之建
    物及地上物拆除，並將土地返還上訴人午○○；另自88年1
    月25日起至返還上開土地之日止，按月給付上訴人午○○90
    7.5 元。
七、被上訴人庚○○應自88年1 月25日起至88年2 月28日止，按
    月給付上訴人午○○6,655 元，自88年3 月1 日起至返還占
    用坐落桃園縣龍潭鄉○○○段27之19地號土地如原判決附圖
    (一)所示F 部分，面積22平方公尺土地之日止，按月再給付上
    訴人午○○6,631 元。（有關拆除建物及地上物部分，另於
    原法院90年度壢簡字第1146號、本院94年度簡抗字第18號裁
    定駁回之）
八、被上訴人戊○○應將坐落桃園縣龍潭鄉○○○段27之19地號
    土地如原判決附圖(一)所示G 部分，除原判決附圖(二)所示編號
    20、21、22、23連接線之區塊，面積5 平方公尺之土地以外
    ，再將另面積9 平方公尺土地之建物及地上物拆除，並將土
    地返還上訴人午○○。另自88年1 月25日起至88年2 月28日
    止，按月給付上訴人午○○4,235 元，自88年3 月1 日起至
    返還上開土地之日止，按月再給付上訴人午○○4,220 元。
九、被上訴人辰○、巳○○應將坐落桃園縣龍潭鄉○○○段27之
    19地號土地如原判決附圖(一)所示H 部分，除原判決附圖(二)所
    示編號22、23、24、25連接線之區塊，面積4 平方公尺土地
    以外，再將另面積10平方公尺土地之建物及地上物拆除，並
    將土地返還上訴人午○○。另自88年1 月25日起至88年2 月
    28日止，按月給付上訴人午○○4,235 元，自88年3 月1 日
    起至返還上開土地之日止，按月再給付上訴人午○○4,223
    元。
十、願供擔保請准宣假執行。
十一、附帶上訴人之附帶上訴駁回。
貳、陳述：除與原判決記載相同者，茲引用之外，補稱：
一、上訴人寅○○、戊○○及其餘被上訴人未經上訴人午○○之
    同意無權占用上訴人午○○所有坐落桃園縣龍潭鄉○○○段
    27之19（下稱系爭27之19地號土地）及同段27之34地號土地
    （下稱系爭27之34地號土地）。訴外人厚生工程顧問有限公
    司（下稱厚生公司）位於系爭土地附近，作業比較從容，且
    為知名測量公司，其測量結果具社會公信力，應可採納為證
    據，惟原審竟不為採納。另因證人李全培年紀已大，無法清
    楚記得事情發生經過，故其於原審之證詞不正確。
二、依上訴人午○○於原審中提出之原判決附圖(一)所示系爭土地
    被占用面積，與77年間和解筆錄範圍不同，再依原判決附圖
    (二)可知，被上訴人乙○○、丙○○、甲○○、辛○○、庚○○占用系爭土地面積不一樣並有增加，故被上訴人乙○○、
    丙○○、甲○○、辛○○、庚○○於77年和解契約成立後有
    新占用事實。而原審判決賠償金額過少，應該按事實定賠償
    金額。
三、又被上訴人己○○與訴外人陳岱、未○（即上訴人午○○之
    訴訟代理人）間，於82年間曾因本院82年度壢簡字第122 號
    交還土地事件涉訟，於該事件本院曾要求台灣省政府地政處
    土地測量局於82年7 月12日勘測與系爭土地同段之第27-8、
    27 -18、27-131、27-237地號土地之界址，並繪製鑑定圖，
    而依該鑑定圖所示，上開地段第27-18 、27-131、27-8地號
    土地係相交會於1 點（即該圖面A 點），而依原判決附圖(一)
    、(二)所示該處並非交於1 點顯有不同，足證原判決附圖(二)之
    測量結果確實有錯。
參、證據：援用原審之立證方法。
乙、被上訴人即附帶上訴人戊○○及上訴人寅○○方面：
壹、聲明：
一、原判決不利上訴人寅○○、附帶上訴人戊○○部分廢棄。
二、上開廢棄部分，上訴人午○○於第一審之訴及假執行之聲請
    均駁回。
三、上訴人午○○之上訴駁回。
貳、陳述：除與原判決記載相同者，茲引用之外，補稱：
一、經訴外人李全培告知，當時附帶上訴人戊○○所有門牌號碼
    桃園縣龍潭鄉○○路○○段178 號房屋及被上訴人巳○○、
    辰○之被繼承人蔡烈鈞所有門牌號碼同路段180 號房屋，未
    占用系爭27之19地號土地，故系爭27之19地號土地之前所有
    人於77年間提起之訴訟，未將其與蔡烈鈞列為被告，而其於
    85年向李全培購得房屋及土地後，僅為內部裝潢，並無在外
    加蓋及改變外部結構，故附帶上訴人戊○○並無占用系爭27
    之19地號土地。惟原審竟認為曾在77年間訴訟中列為被告之
    人，未占用系爭27之19地號土地，未於77年訴訟中列為被告
    之人，卻認定有占用系爭27之19地號土地情形，實有不相符
    之處。依原審囑託內政部土地測量局所為之鑑定圖上所示J
    部分是附帶上訴人戊○○所占用部分，惟其所有之房屋後牆
    ，與代號H 、I 之房屋成一直線，但原審未認代號H 、I 之
    房屋占用系爭27之19地號土地，僅認其所有J 部分占用系爭
    27 之19 地號土地，亦有未合。
二、上訴人寅○○於79年間向訴外人何世傑購地至今，未為和解
    約定界線外之加建與占用，只在自有土地範圍內加建。
參、證據：援用原審之立證方法。
丙、被上訴人辛○○部分：
壹、聲明：
一、上訴人午○○之上訴及假執行之聲請均駁回。
二、如受不利判決，願供擔保請准宣告免為假執行。
貳、陳述：除與原判決記載相同者，茲予引用外，補稱：
一、上訴人午○○以厚生公司測量成果圖主張被上訴人辛○○占
    用如聲明所示面積，但依內政部61年4 月11日台（61）內地
    字第465995號函可知，民間測量公司及測量技師，其測量成
    果圖僅對委託人負責，對於地政、司法機關只供參考，不得
    作為主張產權登記之依據，上訴人午○○之主張，與法未合
    。
二、建築基地之租金，依土地法第105 條準用同法第97條定之。
    同法第97條及施行法第25條可知，土地總價額依法定地價。
    再依同法第148 條之規定，法定地價係土地所有權人依該法
    規定所申報地價，如土地所有權人未於公告期間申報地價，
    則依平均地權條例第16條規定，以公告地價80% 為申報地價
    ，若當年度無公告地價者，則沿用前一年度之公告地價。系
    爭土地皆為一般農業區之農牧用地，衡諸上開規定，上訴人
    午○○主張以系爭土地租金以每坪1,000 元計算相當於租金
    之損害，亦與法未合。
三、上訴人午○○於原審就提過鑑定圖，且每一次測量結果都不
    同，此次提出之鑑定圖係針對與系爭土地坐落同段之27之18
    、27之131 地號土地，與本件無關。
四、上訴人午○○於原審中未對證人李全培之證詞予以爭執，再
    以原審所附的相片可知，確有拆除磚瓦之痕跡及現有牆垣新
    舊不一等情，故被上訴人辛○○已依和解筆錄所載內容拆除
    建築物且未再為占用系爭土地之情事，且上訴人午○○於77
    年間購買系爭土地時已瞭解有和解的情形。
參、證據：援用原審之立證方法。
丁、被上訴人丙○○、乙○○、甲○○部分：
壹、聲明：上訴人午○○之上訴駁回。
貳、陳述：除與原判決記載相同者，茲予引用外，補稱：
    原審判決並無違誤。
參、證據：援用原審之立證方法。
戊、被上訴人庚○○部分：
壹、聲明：上訴人午○○之上訴駁回。
貳、陳述：除與原判決記載相同者，茲予引用外，補稱：
    其於90年8 、9 月間將門牌號碼桃園縣龍潭鄉○○路○○段
    176 號房屋出賣予他人，故本件訴訟已與被上訴人庚○○無
    關。
參、證據：援用原審之立證方法。
己、被上訴人己○○方面：
    上訴人己○○未於最後言詞辯論期日到場，惟其前曾於準備
    程序及第一次言詞辯論期日到場聲明、陳述如下：
壹、聲明：上訴人午○○之上訴駁回。
貳、陳述：除與原判決記載相同者，茲予引用外，補稱：
    其於77年間向訴外人彭文雄買地，77年就已和解了，又厚生
    公司僅按比例圖繪圖，並未到現場測量。
參、證據：援用原審之立證方法。
庚、被上訴人巳○○、辰○方面：
    被上訴人巳○○、辰○均未於言詞辯論期日到場，亦未提出
    書狀作何聲明或陳述。
辛、本院依職權調閱本院77年度訴字第771 號民事卷宗。
    理  由
甲、程序方面：
一、本件被上訴人己○○、巳○○、辰○均經合法送達，被上訴
    人己○○未於最後言詞辯論期日、被上訴人巳○○、辰○未
    於言詞辯論期日到場，經核無民事訴訟法第386 條各款所列
    情形，爰依上訴人午○○之聲請，由其一造辯論而為判決。
二、按簡易訴訟程序之被上訴人於言詞辯論終結前，得為附帶上
    訴。民事訴訟法第436 條之1 第3 項、第460 條第1 項前段
    定有明文。本件被上訴人戊○○於言詞辯論終結前提起附帶
    上訴，核與上開規定相符，本院自應就其所提起之附帶上訴
    併予審理。
三、次按，當事人死亡者，訴訟程序在有繼承人、遺產管理人或
    其他依法令應續行訴訟之人承受其訴訟以前當然停止。又聲
    明承受訴訟，應提出書狀於受訴法院，由法院送達於他造。
    民事訴訟法第168 條、第176 條定有明文。查本件被上訴人
    丁○○於本件訴訟程序中之93年8 月25日死亡，業據其繼承
    人丙○○、乙○○、甲○○提出戶籍謄本乙紙附卷可稽，並
    具狀聲明承受訴訟（見本院卷第174 、193 、194 頁），經
    核與前開規定相符，應予准許。
四、再按，原告於判決確定前，得撤回訴之全部或一部。但被告
    已為本案之言詞辯論者，應得其同意。以言詞所為訴之撤回
    ，應記載於筆錄，如他造不在場，應將筆錄送達。訴之撤回
    ，被告未於期日到場者，自前項筆錄送達之日起，十日內未
    提出異議者，視為同意撤回。民事訴訟法第262 條第1 項、
    第3 項、第4 項定有明文。本件上訴人午○○於上訴後，於
    94年7 月5 日準備程序中以言詞撤回對被上訴人子○○、癸○○、丑○○之上訴及起訴，被上訴人子○○當庭表示同意
    其撤回，被上訴人癸○○、丑○○未於該次期日到場，經將
    該次筆錄送達後，亦未於10日對上揭訴之撤回提出異議（均
    見本院卷第211-212 、214 、215 頁），視為同意撤回，是
    上訴人午○○上揭訴之撤回，合於前開條文之規定，應予准
    許。
五、復按，訴訟繫屬中為訴訟標的之法律關係，雖移轉於第三人
    ，於訴訟無影響。民事訴訟法第254 條第1 項定有明文。依
    上開規定，當事人之一造於訴訟繫屬中，縱將訴訟標的之法
    律關係移轉於第三人，該當事人仍不失為正當當事人，而有
    繼續實施訴訟之權能，學說上稱為當事人恆定主義。本件上
    訴人午○○提起本件訴訟時為系爭27之19地號土地、27之34
    地號土地之所有權人，其所有權之範圍為全部，被上訴人庚○○係於本件訴訟原審繫屬中之90年10月30日方將門牌號碼
    桃園縣龍潭鄉○○路○○段176 號房屋之所有權移轉予訴外
    人卯○○，有上訴人午○○提出之建物登記謄本在卷可稽（
    嗣更名為廖少宏，原判決誤載為廖添明，應予更正，見本院
    卷第253 頁、原審卷(一)第200 、201 頁），基上說明，被上
    訴人庚○○仍有實施訴訟之權能，仍得基於訴訟當事人地位
    續行訴訟，於訴訟當事人之適格無礙。是被上訴人庚○○辯
    稱：其已將門牌號碼桃園縣龍潭鄉○○路○○段176 號房屋
    出賣予他人，故本件訴訟與之無關云云，即無可採。以上均
    先予敘明。
乙、實體方面：
一、本件上訴人起訴主張：系爭27之19地號土地、27之34地號土
    地為伊所有，被上訴人等無任何合法權源，卻擅自搭蓋違章
    建物居住，被上訴人己○○占用系爭27之34地號土地如原判
    決附圖(一)所示A 部分，面積6 平方公尺之土地；被上訴人丙○○、乙○○、甲○○之共同被繼承人丁○○占用系爭27之
    34地號土地如原判決附圖(一)所示B 部分，面積20平方公尺之
    土地；對造上訴人寅○○占用系爭27之34地號土地如原判決
    附圖(一)所示C 部分，面積22平方公尺之土地；被上訴人辛○○占用系爭27之34地號土地如原判決附圖(一)所示D 部分，面
    積22平方公尺之土地及如原判決附圖(一)所示E 部分，面積3
    平方公尺之土地；被上訴人庚○○占用系爭27之19地號土地
    如原判決附圖(一)所示F 部分，面積22平方公尺之土地；附帶
    上訴人戊○○占用系爭27之19地號土地如原判決附圖(一)所示
    G 部分，面積14平方公尺之土地；被上訴人辰○、巳○○占
    用系爭27之19地號土地如原判決附圖(一)所示H 部分，面積14
    平方公尺之土地。伊屢次促請拆除占用系爭二筆土地部分，
    均未獲置理，為此爰依民法第767 條規定，請求上開無權占
    用人應將上揭土地之建物及地上物拆除，並將土地返還上訴
    人午○○，並基於不當得利之法則，請求對造當事人均自88
    年1 月25日起至返還上開土地之日止，按月給付上訴人午○○相當於租金之不當得利，其金額各如原判決所載原告訴之
    聲明所示等語。（原判決判命被上訴人辰○、巳○○應將系
    爭27之19地號土地上，如原判決附圖(二)所示編號22、23、24
    、25連接線之區塊，面積4 平方公尺之地上物拆除，並將該
    部分土地返還於上訴人午○○，並應自88年3 月1 日起至返
    還前揭土地之日止，按月給付上訴人午○○24元部分，未據
    被上訴人辰○、巳○○合法提起上訴；及原判決判命被上訴
    人庚○○應自88年3 月1 日起至返還系爭27之19地號土地如
    原判決附圖(三)所示A 部分，面積8 平方公尺之土地之止，按
    月給付上訴人午○○24元部分，未據被上訴人庚○○提起上
    訴，均應已告確定）
二、被上訴人己○○則辯稱：其所有門牌號碼桃園縣龍潭鄉○○
    路○○段166 號房屋並未占用上訴人午○○所有之系爭27之
    34地號土地，且厚生公司僅按比例圖繪圖，並未到現場測量
    等語。被上訴人丙○○、甲○○、乙○○（即丁○○繼承人
    ）辯稱：其被繼承人丁○○於77年間與上訴人午○○之前手
    即訴外人董道裕、劉寅嶺達成訴訟上和解後，即著手拆除和
    解書所載占用之部分，並無其他新占用事實，上訴人午○○
    請求給付相當於租金之不當得利金，並無理由等語。上訴人
    寅○○辯稱：其於79年間向訴外人何世傑購地，並於81年間
    建造房屋使用至今，房屋自搭蓋完成後未有任何變動，其未
    為和解約定界線外之加建與占用，只在自有土地範圍內加建
    等語。被上訴人辛○○辯稱：上訴人午○○係因買賣關係而
    於88年3 月間取得系爭土地所有權，係繼受取得，而系爭土
    地原為董道裕、劉寅嶺所有，且董道裕、劉寅嶺二人早於77
    年間就被上訴人辛○○所有門牌號碼桃園縣龍潭鄉○○路○○段172 號房屋占用系爭27之34地號土地一事，依據不動產
    所有權回復請求權，訴請其拆屋還地，並經本院77年度訴字
    第771 號事件審理，嗣經地政機關依測量結果並製作複丈成
    果圖，發現其所有之前開房屋確實占用系爭27之34地號土地
    後，遂於77年7 月9 日與董道裕、劉寅嶺達成訴訟和解，做
    成和解筆錄，且其於達成和解筆錄後，已依77年間之和解書
    內容拆除占用系爭27之34地號土地，此後迄今未再為新占用
    系爭27之34地號土地之情事。又確定判決，除當事人外，對
    於訴訟繫屬後為當事人之繼受人者，及為當事人或其繼受人
    占有請求之標的物者，亦有效力，民事訴訟法第401 條第1
    項定有明文，本件上訴人午○○為董道裕、劉寅嶺之繼受人
    ，應為前揭77年度訴字第771 號和解書既判力效力所及，從
    而，原告之訴有違一事不再理之原則。另其所有同路段174
    號房屋亦未占用上訴人午○○所有之土地，伊以厚生公司測
    量成果圖主張其占用如伊聲明所示面積，但依內政部61年4
    月11日台（61）內地字第465995號函可知，民間測量公司及
    測量技師，其測量成果圖僅對委託人負責，對於地政、司法
    機關只供參考，不得作為主張產權登記之依據。且上訴人午
    ○○於原審中未對證人李全培之證詞予以爭執，復以原審所
    附相片可知，確有拆除磚瓦之痕跡及現有牆垣新舊不一等情
    ，故被上訴人辛○○已依和解筆錄所載內容拆除建築物且未
    再為占用系爭土地之情事，另上訴人午○○於77年間購買系
    爭土地時已瞭解有和解的情形。再上訴人午○○提出之鑑定
    圖係針對與系爭土地坐落同段之27之18、27之131 地號土地
    ，與本件無關。又建築基地之租金，依土地法第105 條準用
    同法第97條定之。同法第97條及施行法第25條可知，土地總
    價額依法定地價。再依同法第148 條之規定，法定地價係土
    地所有權人依該法規定所申報地價，如土地所有權人未於公
    告期間申報地價，則依平均地權條例第16條規定，以公告地
    價80% 為申報地價，若當年度無公告地價者，則沿用前一年
    度之公告地價。系爭土地皆為一般農業區之農牧用地，衡諸
    上開規定，上訴人午○○主張以系爭土地租金以每坪1 千元
    計算相當於租金之損害，亦有未合。綜上，上訴人午○○此
    部分之請求並無理由等語。被上訴人庚○○辯稱：其係於81
    年間向訴外人傅麟購買門牌號碼桃園縣龍潭鄉○○路○○段
    176 號房屋，購屋後並無就房屋之現狀變動過，且房屋後面
    現在仍可看出77年間和解後，前屋主拆除占用部分之痕跡等
    語。附帶上訴人戊○○辯稱：其係於84年間向他人購買房屋
    迄今，經李全培告知，當時其所有門牌號碼桃園縣龍潭鄉○○路○○段178 號房屋及被上訴人巳○○、辰○之被繼承人
    蔡烈鈞所有門牌號碼同路段180 號房屋，未占用系爭27之19
    地號土地，故系爭27之19地號土地之前所有人於77年間提起
    之訴訟，未將其前手與蔡烈鈞列為被告，而其於85年向李全
    培購得房屋及土地後，僅為內部裝潢，並無在外加蓋及改變
    外部結構，故其並無占用系爭27之19地號土地。惟原審竟認
    為曾在77年間訴訟中列為被告之人，未占用系爭27之19地號
    土地，未於77年訴訟中列為被告之人，卻認定有占用系爭27
    之19地號土地情形，實有不相符之處。依原審囑託內政部土
    地測量局所為之鑑定圖上所示J 部分是其所占用部分，惟其
    所有之房屋後牆，與代號H 、I 之房屋成一直線，但原審未
    認代號H 、I 之房屋占用系爭27之19地號土地，僅認其所有
    J 部分占用系爭27之19地號土地，亦有不合等語。被上訴人
    辰○、巳○○（即蔡烈鈞之繼承人）辯稱：其被繼承人蔡烈
    鈞係在50年間購買土地後，自建磚造瓦房屋使用，並於60年
    間改為鋼筋水泥屋，至今無變動過，且該房屋之遮陽板並無
    占用上訴人午○○所有之土地等語。
三、上訴人午○○主張系爭27之19地號土地、系爭27之34地號土
    地係伊所有，被上訴人己○○等人《至其中伊主張被上訴人
    丙○○、甲○○、乙○○，被上訴人辛○○（有關門牌號碼
    桃園縣龍潭鄉○○路○○段172 號房屋部分）與被上訴人庚○○無權占用伊所有系爭27之34或27之19地號土地部分，另
    經原審90年度壢簡字第1146號裁定及本院94年度簡抗字第18
    號裁定中駁回伊之聲請》，無正當權源，分別占用伊所有如
    原判決附圖(一)所示之部分予以建屋使用之事實，則為其等所
    否認，並以前揭情詞置辯。經查：
  (一)被上訴人己○○部分：
  １、查上訴人午○○與被上訴人己○○均不爭執門牌號碼桃園
      縣龍潭鄉○○路○○段166 號之房屋係被告己○○所建，
      則前揭166 號房屋與本院77年訴字第771 號事件中有關確
      定被上訴人己○○前手即訴外人彭文雄占用系爭27之34地
      號土地乙事，其訴訟標的顯非同一，而非同一事件，是上
      訴人午○○就被上訴人己○○提起本件訴訟，並無違背民
      事訴訟法第249 條第1 項第7 款之一事不再理之原則，合
      先敘明。
  ２、上訴人午○○主張被上訴人己○○所有門牌號碼桃園縣龍
      潭鄉○○路○○段166 號房屋占用伊所有系爭27之34地號
      土地乙節，固據提出土地登記謄本、測量圖及現場照片等
      為證（見原審卷(一)第9-13、155-164 頁），然為被上訴人
      己○○所否認，並抗辯稱：並未占用上訴人午○○所有系
      爭27之34地號土地等語。經查：原審為期兩造爭執有無占
      用情事之確實及客觀，乃囑託內政部土地測量局派員會同
      到場履勘鑑測，並以精密電子測距經緯儀在系爭相關土地
      附近檢測前施設圖根點，經檢核合格後做為該測區之控制
      點，然後以該圖根點為基點，以前開儀器分別施測系爭土
      地及附近各界址點，將各點之座標值輸入電腦，經自動繪
      圖儀展繪於測鑑原圖上，再依據桃園縣大溪地政事務所保
      管之地籍圖，謄、繪系爭相關土地經界線，與前開成果核
      對檢核測定於鑑測原圖，認被上訴人己○○並未逾越系爭
      27之34地號土地，有內政部土地測量局91年8 月2 日地測
      二字第0910010943號函檢送之鑑定書、鑑定圖附卷可稽（
      見原審卷(一)第219 頁），而上開內政部土地測量局測量結
      果既採用較為精密儀器且其測定方法又未見有何不週延之
      處，則該局所測量繪製附圖被上訴人己○○並未逾越使用
      系爭27之34地號土地，應屬可採。至上訴人午○○雖曾委
      由民間測量公司即厚生公司就被上訴人己○○占用系爭27
      之34地號土地部分予以測量，並主張：厚生公司位於系爭
      土地附近，作業比較從容，且為知名測量公司，其測量結
      果具社會公信力，應可採納為證據等語。惟衡諸一般民間
      或地政事務所，與內政部土地測量局測量方法不同，而內
      政部土地測量局用以施測之儀器及方法均較為精密、準確
      ，自應以內政部土地測量局鑑測結果較為可採。上訴人午
      ○○雖又以被上訴人己○○與訴外人陳岱、未○（即上訴
      人午○○之訴訟代理人）間，於82年間曾因本院82年度壢
      簡字第122 號交還土地事件涉訟，於該事件本院曾要求台
      灣省政府地政處土地測量局於82年7 月12日勘測與系爭土
      地同段之第27-8、27-18 、27-131、27-237地號土地之界
      址，並繪製鑑定圖，而依該鑑定圖所示，上開地段第27-1
      8 、27-131、27-8地號土地係相交會於1 點（即該圖面A
      點），而依原判決附圖(一)、(二)所示該處並非交於1 點顯有
      不同等語，主張上開內政部土地測量局之鑑定書、鑑定圖
      （即原判決附圖(二)）之測量結果確實有錯。惟查，依上訴
      人午○○所提出之上述82年間鑑定圖所示（見原審卷(一)第
      76、77頁及本院卷第303 、304 頁），其比例尺為一千二
      百分之一，固與原判決附圖(二)之比例尺相同，惟原判決所
      據以引用者則係附圖(二)之「放大略圖」，依該放大略圖所
      示，上訴人午○○所指稱之與系爭土地同地段第27-8、27
      -18 、27-131地號土地固非交會於1 點，然就該放大略圖
      右方之原圖及上訴人午○○所提出之82年間鑑定圖仔細觀
      察後，可知上訴人午○○所述圖面上之A 點實非該3 地號
      之交會點，且兩圖經本院肉眼比對結果，就該3 地號土地
      並非僅交於1 點乙節，並無二致，上訴人午○○此部分之
      主張顯係出於對該圖之誤解，伊據此主張原判決附圖(二)之
      測量結果有錯云云，亦無可採。是上訴人午○○主張內政
      部土地測量局之鑑定書、鑑定圖並不準確，不得作為裁判
      依據云云，純係以伊主觀之臆測為據，且未能舉證證明上
      開內政部土地測量局所為之測量有何瑕疵存在，伊上揭空
      言主張，要無足取。再者，上訴人午○○迄今亦未舉證證
      明被上訴人己○○所有之房屋確實有占用系爭土地之情事
      ，依此，被上訴人己○○辯稱：其所有之房屋並未占用系
      爭27之34地號土地乙節，堪予採信。
  ３、從而，被上訴人己○○所有門牌號碼桃園縣龍潭鄉○○路
      ○○段166 號房屋既未占有使用系爭27之34地號土地，如
      前所述，則上訴人午○○依民法第767 條及不當得利法則
      ，請求被上訴人己○○應將系爭27之34地號土地如附圖(一)
      所示A 部分，面積6 平方公尺土地之建物及地上物拆除，
      並將土地返還上訴人午○○，及自88年1 月25日起至返還
      上開土地之日止，按月給付伊1,815 元，為無理由，應予
      駁回。
  (二)被上訴人丙○○、甲○○、乙○○部分（僅關於相當於租金
    之不當得利部分，有關拆除建物及地上物部分，另於原法院
    90年度壢簡1146號裁定、本院94年度簡抗字第18號裁定中駁
    回上訴人午○○之聲請）：
  １、上訴人午○○原告主張被上訴人丙○○、甲○○、乙○○
      之被繼承人丁○○無權占用系爭27之34地號土地如原判決
      附圖(一)所示B 部分，自應於88年1 月25日起至返還占用土
      地之日止，按月給付原告6,050 元之相當於租金之不當得
      利乙節，則為被上訴人丙○○、甲○○、乙○○所否認，
      並抗辯如前。
  ２、按當事人主張有利於己之事實者，就其事實有舉證之責任
      ，民事訴訟法第277 條訂有明文。且民事訴訟如係原告主
      張權利者，應先由原告負舉證之責，若原告先不能舉證，
      以證實自己主張事實為真實，應駁回原告之請求，最高法
      院17年上字第917 號著有判例可資參照。查本件上訴人午
      ○○主張受有相當於租金之不當得利等情，既為被上訴人
      丙○○、甲○○、乙○○所否認，揆諸前揭說明，自應由
      上訴人午○○就主張有利之事實（即相當於租金之不當得
      利部分）負舉證責任。觀諸證人李全培到庭證稱：渠自61
      年間起即居住在桃園縣龍潭鄉○○路○○段187 號，至85
      年間才搬離，77年間鄰居有訴訟渠知道，是因房屋後面有
      一條水溝的爭執，後來是有和解，有法院執行人員去執行
      ，說是拆到水溝邊，門牌號碼176 號、172 號、168 號3
      戶有自行拆除，水溝仍留有拆除痕跡，拆過後，並沒有再
      蓋，其他住戶有無拆，渠並不知道，渠上星期（即約91年
      12月間）有回到系爭地點去看過，房子並沒有再蓋過等語
      ，而上訴人午○○對於證人李全培之證詞亦不爭執（見原
      審卷(一)第265 、266 頁）。再參以卷附照片所示，確實有
      拆除磚瓦之痕跡及現有牆垣新舊不一等情（見原審卷(一)第
      156-164 頁），是被上訴人丙○○、甲○○、乙○○抗辯
      稱：於77年間和解拆除占用部分後，並無另有占用系爭27
      之34地號土地，更無受有相當於租金之不當得利等語，應
      屬可採。上訴人午○○就上述證人李全培之證詞於提起本
      件上訴後，雖以證人李全培年歲已高，無法清楚記得事情
      發生經過等語，否認其證詞之正確性。惟查，證人李全培
      為上述證詞時同時表明其於開庭前1 星期有回現場看過等
      語，則其證詞應認尚無因年紀、記憶力而受影響之虞，且
      如其證詞與事實確有不符，上訴人午○○自無不於當庭駁
      斥，反表示對證人之證詞無意見之理（證詞內容詳前）。
      況且，證人李全培之證詞復有前揭照片存卷可資相互佐證
      ，自足認其證詞與事實相符，上訴人午○○主張上揭證詞
      並不正確云云，不足為採。復且，上訴人午○○迄今均未
      能舉證證明被上訴人丙○○、甲○○、乙○○確實受有相
      當於租金之不當得利，是上訴人午○○請求被上訴人丙○○、甲○○、乙○○按月給付相當於租金之不當得利，於
      法顯有未合，應予駁回。
  (三)被上訴人辛○○部分：
  １、門牌號碼桃園縣龍潭鄉○○路○○段172 號房屋部分（僅
      關於租金之不得利部分，有關拆除建物及地上物部分，另
      於原法院90年度壢簡字第1146號裁定、本院94年度簡抗字
      第18號裁定中駁回上訴人午○○之聲請）。
    (1)上訴人午○○主張被上訴人辛○○所有門牌號碼桃園縣龍
      潭鄉○○路○○段172 號房屋占用系爭27之34地號土地如
      原判決附圖(一)所示D 部分，自應於88年1 月25日起至返還
      占用土地之日止，按月給付伊6,655 元之相當於租金之不
      當得利乙節，則為被上訴人辛○○所否認，並以前詞置辯
      。
    (2)查，基於證人李全培之前揭證述《即理由三(二)２點所述》
      ，及卷附照片所示，確實有拆除磚瓦之痕跡及現有牆垣新
      舊不一等情，被上訴人辛○○抗辯稱：於77年間和解拆除
      占用部分後，並無另有占用系爭27之34地號土地，更無受
      有相當於租金之不當得利等語，應屬可採。而上訴人午○○迄今既未能舉證證明被上訴人辛○○確實受有相當於租
      金之不當得利，是伊請求被上訴人辛○○按月給付相當於
      租金之不當得利，並無理由，應予駁回。
  ２、門牌號碼桃園縣龍潭鄉○○路○○段174 號房屋部分：
    (1)上訴人午○○主張被上訴人辛○○所有門牌號碼桃園縣龍
      潭鄉○○路○○段174 號房屋占用伊所有土地乙節，故據
      提出土地登記謄本、測量圖及現場照片等為證，然為被上
      訴人辛○○所否認，並抗辯如前。經查：依內政部土地測
      量局鑑測結果，認被上訴人辛○○所有門牌號碼桃園縣龍
      潭鄉○○路○○段174 號房屋並未逾越使用系爭27之19地
      號土地或系爭27之34地號土地，有前開鑑定書、鑑定圖附
      卷可稽，且基於前述理由《即理由三(一)２點所述》，是上
      訴人午○○雖提出民間測量公司施測成果圖，而認被上訴
      人辛○○所有門牌號碼桃園縣龍潭鄉○○路○○段174 號
      房屋占用伊所有土地云云，並不可採。此外，上訴人午○○迄今既未舉證證明被上訴人辛○○所有前揭174 號房屋
      確實有占用系爭土地之情事，依此，被上訴人辛○○抗辯
      稱：其所有門牌號碼桃園縣龍潭鄉○○路○○段174 號房
      屋並未無占用系爭土地乙節，堪予採信。
    (2)從而，被上訴人辛○○所有門牌號碼桃園縣龍潭鄉○○路
      ○○段174 號房屋既未占有使用系爭27之34或27之19地號
      土地，如前所述，則上訴人午○○依民法第767 條及不當
      得利法則，請求被上訴人辛○○應將系爭27之34地號土地
      如原判決附圖(一)所示E 部分，面積3 平方公尺土地及地上
      物拆除，並將土地返還原告，及自88年1 月25日起至返還
      上開土地之日止，按月給付伊907.5 元，為無理由，應予
      駁回。
  (四)被上訴人庚○○部分（僅關於相當於租金之不當得利部分，
    有關拆除建物及地上物部分，另於原法院90年度壢簡1146號
    裁定、本院94年度簡抗字第18號裁定中駁回上訴人午○○之
    聲請）：
  １、上訴人午○○主張被上訴人庚○○無權占用系爭27之19地
      號土地如原判決附圖(一)所示F 部分，自應於88年1 月25日
      起至返還占用土地之日止，按月給付伊6,655 元之相當於
      租金之不當得利乙節，則為被上訴人庚○○所否認，並抗
      辯如前。
  ２、查觀諸前述桃園縣龍潭鄉○○路○○段176 號房屋後面現
      況照片所示，雖確實曾有拆除房屋後所遺留磚瓦及房屋原
      有基地之痕跡，惟亦可窺見該房屋原占用部分經拆除牆垣
      後所賸餘之平台仍留存於系爭27之19地號土地上，足見傅
      麟於是時並未依77年度訴字第771 號和解書所載內容將占
      用部分全部拆除完畢，並返還土地有權人，則遺留之平台
      占用系爭27之19地號土地之部分仍應認定為傅麟所占用，
      又依被上訴人辛○○於本院審理時陳稱：門牌號碼176 號
      後面之平台是被上訴人庚○○用來擺花草用的，且當初房
      屋磚頭拆下時，就整齊擺在該平台上等語（見原審卷(二)第
      129 頁），被上訴人庚○○向傅麟購屋後繼受使用平台，
      堪予認定。
  ３、又按，依不當得利之法則，請求返還不當得利，以無法律
      上之原因而受利益致他人受有損害為其要件，故其請求返
      還之範圍，應以對方所受利益為限，無權占有他人土地，
      依社會通常觀念，顯然可能獲得有相當於租金之利益（最
      高法院61年台上字第1695號判例參照）。本件因被上訴人
      庚○○所使用之平台無權占有上訴人午○○之系爭27之19
      地號土地之一部分，已如前述，致上訴人午○○無法使用
      而受有相當租金之損害，是伊自得請求被上訴人庚○○自
      伊取得該地號土地即土地所有權移轉登記完畢之88年3 月
      1 日起至交還土地日為止，按月給付其所受之相當於租金
      之不當得利，即屬有據。至伊請求被上訴人庚○○自88年
      1 月25日起至88年2 月28日間應給付伊相當於租金之不當
      得利部分，惟上訴人午○○於是時尚未取得系爭27之19地
      號土地之所有權，實難認被上訴人庚○○有何因無權占用
      上訴人午○○所有土地之行為而受有相當於租金之不當得
      利，故上訴人午○○此部分之請求，即屬無據。又被上訴
      人庚○○占有使用之範圍，上訴人午○○既未能舉證證明
      被上訴人庚○○除占有使用於77年度訴字第771 號民事案
      件達成和解，並經執行和解書所載拆除占用木柱造雨棚、
      磚造平房後所遺留之房屋平台外，另有新占用系爭27之19
      地號土地之事實，則占用平台之範圍，自應以本院77年度
      訴字第771 號和解書所認定之8 平方公尺為合理。再者，
      按依土地法第105 條準用同法第97條第1 項規定，城市土
      地之租金，以不超過土地申報總價年息10% 為限。又查，
      本件系爭27之19地號土地，係緊鄰桃園縣龍潭鄉○○路，
      商業林立，該土地應屬位於都市內之情，有卷附之現場照
      片在卷可憑，是本院綜合斟酌27之19地號土地之位置、工
      商業繁榮之程度、被上訴人庚○○利用之情形及所受之利
      益等情，認上訴人午○○請求相當於租金之不當得利之數
      額，應按土地申報總價年息6%計算，始為合理，而系爭27
      之19地號土地申報地價每平方公尺為599.2 元，此有土地
      登記謄本及地價謄本在卷可稽，則上訴人午○○請求被上
      訴人庚○○相當於租金之不當得利部分，自88年3 月1 日
      起至返還占用土地之日止，按月給付伊24元《計算式：59
      9.2 ×8 ×0.06÷12＝24（元以下四捨五入，下同）》，
      為有理由，應予准許，逾此範圍，則無理由，應予以駁回
      。
  (五)上訴人寅○○、附帶上訴人戊○○、被上訴人辰○、巳○○
    部分：
  １、查上訴人寅○○於原審審理時已自承門牌號碼桃園縣龍潭
      鄉○○路○○段170 號房屋，是其在79年間向他人購地後
      ，並於81年間建造房屋使用至今等情（見原審卷(一)第88、
      153 頁），與本院77年度訴字第771 號事件中之訴訟標的
      物並非同一，並無違背民事訴訟法第249 條第1 項7 款之
      一事不再理之原則，應先敘明。
  ２、上訴人午○○主張系爭27之34、27之19地號土地為伊所有
      ，竟遭對造上訴人寅○○、附帶上訴人戊○○及被上訴人
      辰○、巳○○之被繼承人蔡烈鈞分別無權占用系爭27之34
      、27之19地號土地如原判決附圖(一)所示C 、G 、H 部分，
      面積各為22平方公尺、14平方公尺、14平方公尺，搭建房
      屋等使用之事實，雖據其提出土地登記謄本、測量圖及現
      場照片等為證，然均為寅○○等所否認，並抗辯如前。經
      查：
    (1)上訴人寅○○等人雖抗辯渠等各自所有之房屋並無占用系
      爭27之31、27之19地號土地云云，然經原審依職權囑託內
      政部土地測量局就上訴人寅○○、附帶上訴人戊○○及被
      上訴人辰○、巳○○之被繼承人蔡烈鈞所有之門牌號碼桃
      園縣龍潭鄉○○路○○段170 號、178 號、180 號三棟房
      屋是否坐落系爭27之34、27之19地號土地上乙節予以鑑測
      ，經該局鑑定結果認上訴人寅○○所有門牌號碼桃園縣龍
      潭鄉○○路○○段170 號房屋及平台占用系爭27之34地號
      土地如原判決附圖(二)所示編號4 、3 、6 、10、9 、8 、
      7 連接線之區塊，面積15平方公尺；附帶上訴人戊○○所
      有門牌號碼桃園縣龍潭鄉○○路○○段178 號房屋占用系
      爭27之19地號土地如原判決附圖(二)所示編號20、21、22、
      23連接線之區塊，面積5 平方公尺；被上訴人辰○、巳○○之被繼承人蔡烈鈞所有桃園縣龍潭鄉○○路○○段180
      號房屋占用系爭27之19地號土地如原判決附圖(二)所示編號
      22 、23 、24、25連接之區塊，面積4 平方公尺，有前開
      鑑定書、鑑定圖在卷可稽，是上訴人寅○○等人抗辯稱：
      並未占用上訴人午○○所有土地云云，顯與上開鑑測結果
      不符，自不足採。又依內政部土地測量局施測結果，上訴
      人寅○○、附帶上訴人戊○○、被上訴人辰○、巳○○之
      被繼承人蔡烈鈞各占用系爭27之34、27之19地號土地如原
      判決附圖(二)所示面積，雖與上訴人午○○所主張如原判決
      附圖(一)所示之面積並不相同，惟應以上開內政部土地測量
      局鑑定結果較為可採《即理由三(一)２點所述》。再者，上
      訴人寅○○、附帶上訴人戊○○、被上訴人辰○、巳○○
      迄今又未能舉證證明有何其他占有系爭27之34或27之19地
      號土地之正當權源，從而，上訴人寅○○等人分別無權占
      用上訴人午○○所有如原判決附圖(二)所示編號4 、3 、6
      、10、9 、8 、7 連接線之區塊，面積15平方公尺之土地
      ；編號20、21、22、23連接線之區塊，面積5 平方公尺之
      土地；編號22、23、24、25連接之區塊，面積4 平方公尺
      之土地，至為明確。至於附帶上訴人戊○○雖以其前手於
      上揭77年間和解事件未被列為被告，顯見其所有房屋並未
      占用系爭土地，又依原審囑託內政部土地測量局所為之鑑
      定圖上所示J 部分是其所占用部分，惟其所有之房屋後牆
      ，與代號H 、I 之房屋成一直線，但原審未認代號H 、I
      之房屋占用系爭27之19地號土地，僅認其所有J 部分占用
      系爭27之19地號土地，自有不合等語，辯稱其無占用系爭
      土地之事實。惟查，附帶上訴人戊○○所有房屋之前手於
      上開77年度訴字第771 號事件中是否被列為被告，係取決
      於該事件之原告是否有對其起訴之意旨，則其前手是否無
      權占用系爭土地乙節既未經確定判決或與之有相同效力之
      和解確定之，附帶上訴人戊○○自不得據以抗辯其所有房
      屋未占用系爭土地。再查，附帶上訴人戊○○所述如原判
      決附圖(二)所示代號H 、I 之房屋，係被上訴人庚○○所有
      ，且依上揭訴訟中成立之和解所載，該房屋確有占用系爭
      土地之事實，附帶上訴人戊○○此部分所辯，顯有誤會，
      而無足採，附此敘明。
    (2)再按，所有權對於無權占有或侵奪其所有物者，得請求返
      還之，對於妨害其所有權者，得請求除去之，民法第767
      條前段、中段定有明文。查本件上訴人寅○○所有房屋及
      平台、附帶上訴人戊○○所有房屋、被上訴人辰○、巳○○之被繼承人蔡烈鈞所有房屋之遮陽板分別無權占用系爭
      27之34、27之19地號土地如原判決附圖(二)所示編號4 、3
      、6 、10、9 、8 、7 連接線之區塊，面積15平方公尺之
      土地；編號20、21、22、23連接線之區塊，面積5 平方公
      尺之土地；編號22、23、24、25連接之區塊，面積4 平方
      公尺之土地，如前所述，揆諸前開規定，上訴人午○○自
      得請求上訴人寅○○、附帶上訴人戊○○、被上訴人辰○
      、巳○○拆除房屋、平台或遮陽板。從而，上訴人午○○
      訴請上訴人寅○○應將系爭27之34地號土地上如原判決附
      圖(二)所示編號4 、3 、6 、10、9 、8 、7 連接線之區塊
      ，面積15平方公尺之土地建物及地上物拆除，並將土地返
      還上訴人午○○；附帶上訴人戊○○應將系爭27之19地號
      土地上如原判決附圖(二)所示編號20、21、22、23連接線之
      區塊，面積5 平方公尺之建物拆除，並將土地返還上訴人
      午○○；被上訴人辰○、巳○○應將系爭土第27之19地號
      土地上如原判決附圖(二)所示編號22、23、24、25連接之區
      塊，面積4 平方公尺之地上物拆除，並將土地返還上訴人
      午○○，為有理由。
    (3)本件因上訴人寅○○、附帶上訴人戊○○、及被上訴人辰
      ○、巳○○之被繼承人蔡烈鈞所有房屋、平台或遮陽板，
      分別無權占有系爭之27之34、27之19地號土地之一部分，
      已如前述，致上訴人午○○無法使用而受有相當租金之損
      害，是上訴人午○○自得請求上訴人寅○○、附帶上訴人
      戊○○、被上訴人辰○、巳○○自伊取得該地號土地及土
      地所有權移轉登記完畢之88年3 月1 日起至交還土地之日
      為止，按月給付其等所受之相當於租金之不當得利，自屬
      有據。至上訴人午○○請求被告寅○○、戊○○、辰○、
      巳○○自88年1 月25日起至88年2 月28日間止應給付相當
      於租金之不當得利，惟上訴人午○○於是時尚未取得系爭
      土地之所有權，實難認上訴人午○○有何因上訴人寅○○
      等人之無權占用行為而受有相當於租金之損害，伊此部分
      之請求，尚屬無據。又查，本件上訴人午○○所有之系爭
      27之34、27之19地號土地，其位置、工商業繁榮之程度已
      如前述，本院復斟酌上訴人寅○○、附帶上訴人戊○○及
      被上訴人辰○、巳○○之被繼承人蔡烈鈞利等人分別利用
      之情形及所受之利益等情，認上訴人午○○請求相當於租
      金之不當得利之數額，應按土地申報總價年息6%計算，始
      為合理，因而系爭27之34地號土地申報地價每平方公尺為
      384 元，系爭27之19地號土地申報地價每平方公尺為599.
      2 元，此有土地登記謄本及地價謄本在卷可稽，則上訴人
      午○○請求上訴人寅○○、附帶上訴人戊○○及被上訴人
      辰○、巳○○給付相當於租金之不當得利部分，其中上訴
      人寅○○自88年3 月1 日起至返還占用土地之日止，按月
      給付上訴人午○○29元《計算式：384 ×15×0.06÷12＝
      29》，其中附帶上訴人戊○○自88年3 月1 日起至返還占
      用土地之日止，按月給付上訴人午○○15元《計算式：59
      9.2 ×5 ×0.06÷12＝15》，其中被上訴人辰○、巳○○
      自88年3 月1 日起至返還占用土地之日止，按月給付上訴
      人午○○12元《計算式：599.2 ×4 ×0.06÷12＝12》，
      核屬有據，應予以准許，逾此範圍，則無理由，應予以駁
      回。
四、綜上所述，上訴人午○○、寅○○及附帶上訴人戊○○主張
    於原審由內政部土地測量局所為之測量有誤云云，均無可採
    。原判決本於同前之理由，而為上訴人午○○之訴一部有理
    由、一部無理由之諭知，准駁如前，並依民事訴訟法第389
    條第1 項第3 項之規定，關於上訴人午○○勝訴部分，依職
    權宣告假執行，並依同法第392 條第2 項、第3 項之規定，
    依職權宣告上訴人寅○○、附帶上訴人戊○○、被上訴人辰
    ○、巳○○就其受不利判決部分，得預供擔保免為假執行，
    並就上訴人午○○敗訴部分，以其假執行之聲請失所附麗而
    駁回之，核無違誤。上訴及附帶上訴意旨指摘原判決不當，
    求予廢棄改判，均無理由，應予駁回。又本件不得上訴第三
    審，經第二審判決即告確定，而無假執行之必要，是上訴人
    午○○本件關於假執行之聲請，即屬贅語，爰不另為准駁之
    諭知，附此敘明。
五、本件判決之基礎已臻明確，兩造其餘之攻擊、防禦方法及舉
    證，核與判決結果無影響，爰不一一予以論列，併此敘明。
六、據上論結，本件上訴及附帶上訴均為無理由，依民事訴訟法
    第436 條之1 第3 項、第449 條第1 項、第78條，判決如主
    文。
中    華    民    國    95    年    2     月    14    日
                  民事第二庭審判長法  官  劉克聖
                                  法  官  李昆南
                                  法  官  范明達
上列正本證明與原本無異
不得上訴
中    華    民    國    95    年    2     月    16    日
                                  書記官  李燕枝


司法院資訊處製作；財團法人民間司法改革基金會備份。
